臺灣高等法院高雄分院刑事判決　　　　　九十一年度上易字第八八九號
　　上　訴　人
　　即　自訴人　丁○○
　　被　　　告　丙○○
　　　　　　　　乙○○
右上訴人因被告等傷害等案件，不服臺灣高雄地方法院九十年度自字第二二０號，中
華民國九十一年五月二日第一審判決，提起上訴，本院判決如左：
      主      文
原判決關於丙○○傷害無罪部分及乙○○有罪部分暨定執行刑均撤銷。
丙○○傷害人之身體，處罰金壹仟元，如易服勞役，以佰元折算壹日。
乙○○公然侮辱人，處罰金佰元，如易服勞役，以佰元折算壹日；又以加害生命
之事恐嚇他人致生危害於安全，累犯，處罰金陸佰元，如易服勞役，以佰元折算壹
日；應執行罰金柒佰元，如易服勞役，以佰元折算壹日。
其他上訴駁回。
      事      實
一、乙○○於民國八十八年間，因恐嚇罪，經原審法院判處有期徒刑三月，於八十九
    年五月二十四日易科罰金執行完畢。
二、丁○○於八十九年八月二十五日上午十一時許，前往高雄縣路竹鄉○○路三一三
    號「川宗鋼鐵公司」（丁○○之父，亦即丙○○之公公鄭水來所經營），因故與
    丙○○發生激烈爭吵，因丁○○有伸手要打丙○○，有以雨傘要戳丙○○之情狀
    適乙○○送便當抵達，見狀恐二人發生毆打，基於善意從後將丁○○拉開，丙○○遂基於傷害之犯意，乘丁○○疏於防備之際，瞬間將丁○○右手中指扭折，致
    其右手中指中段指骨線狀骨折併創關節病變。
三、丁○○因前述傷害，向原審法院自訴丙○○、乙○○傷害，經原審法院以九十年
    自字第二二０號受理在案。乙○○因認其並無傷害丁○○之事實，對丁○○自訴
    其傷害，致必須出庭應訊因而影響其生計，深感困擾、不滿，嗣於民國九十年五
    月三十一日下午三時許，在原審法院第九法庭外等候上開案件開庭時，竟基於公
    然侮辱人之犯意，對丁○○出言辱「你留學留一個爛鳥（台語）」「你寫那個
    「曉」狀紙，國民小學看不懂」，使在法庭外等候開庭當事人等多數人得以共見
    共聞，足以減損丁○○之名譽；另以加害生命之事，對丁○○恐嚇恫稱：「要將
    你蓋布袋」「要讓你死」等語，致丁○○心生畏懼，足生危害於安全。
四、案經丁○○就恐嚇部分，向原審法院提起自訴，就傷害、公然侮辱部分向高雄市
    政府警察局新興分局及臺灣高雄地方法院檢察署告訴，嗣改向原審法院提起自訴
    。
      理      由
甲、被告丙○○傷害部分：
一、訊據被告丙○○否認有傷害情事；辯稱：「當時自訴人要打我，要推我，要用雨
    傘戳我，我只有把他推開」等語；經查，前揭事實，迭據自訴人於原審稱：「我
    與丙○○發生口角當時，乙○○剛好過來，乙○○可能誤以為我要打丙○○，才
    出手抱住我，這時丙○○就扭傷我的手指，所以如果不是乙○○抱住我，丙○○
    就不會有機會扭傷我的手」等語 (原審九十一年三月二十日審判筆錄），並參酌
    證人即川宗公司員工王姿雯原審證稱：當甲老老闆出國，老闆身體不舒服，丙○○過來幫忙，剛好自訴人進來，自訴人與丙○○在說什麼我不清楚，我看到自訴
    人推丙○○，自訴人有拿一把雨傘，丙○○站起來要將自訴人的手移開，我看情
    況好像應該報警，這時乙○○正好送便當過來，將他們二人分開。」該證人於本
    院證稱：「乙○○沒有抱住自訴人，只有將自訴人拉開」「乙○○拉自訴人時間
    是一下子而已」；可見當時被告與自訴人發生嚴重糾紛，已達報警程度；據警員
    謝正偉於原審證稱：「當時自訴人有表示他手指受傷，可是我看不出來」，而自
    訴人確有如事實欄所述傷害，亦有自訴人提出之溫有諒醫院診斷書一紙可稽；雖
    王姿雯於本院證稱沒有看到被告傷害自訴人，按王女就當時之糾紛，其僅注意自
    訴人之舉動，未見及被告會突然瞬間扭傷自訴人手指，自有可能，不能以王女所
    稱沒看到被告傷害自訴人而為被告有利之認定，另自訴人係遭被告扭傷，故醫師
    賀中權於原審所謂如果是撞到，指甲可能有傷痕，如果是拉傷，皮膚外表有紅斑
    等語，亦不足為被告有利之證明，是被告罪證明確，犯行應可認定。
二、被告所為，核犯刑法第二百七十七條第一項傷害罪，原審不察，遽予無罪之諭知
    ，自有未洽，自訴人上訴意旨指摘原判決此部分不當，非無理由，自應予撤銷改
    判，爰審酌被告一時情急傷害自訴人，而自訴人受傷不重及其他一切情狀，量處
    如主文第二項所示之刑，並諭知如易服勞役，以佰元折算壹日。
乙、被告乙○○有罪部分
一、被告乙○○於原審及本院審理時已供承其於前揭時、地確有對自訴人丁○○稱「
    你留學留一個爛鳥（台語）」等語，惟矢口否認恐嚇自訴人之事實，惟查：被告
    尚有以「你寫那個「曉」狀紙，國民小學看不懂」侮辱自訴人，亦據自訴人指訴
    綦詳，另被告以「要將你蓋布袋」「要讓你死」等恐嚇自訴人，亦經原審勘驗錄
    音帶，內容確有「要將你蓋布袋」之言語，而民間所謂蓋布袋，並不是單純指遮
    住其視線，而是指蓋布袋以後，可加以任意侵害，有加害生命之意，被告於氣憤
    之餘，並恫稱「要讓你死」，亦不違常情，自訴人之指訴，應可採信，被告否認
    有恐嚇犯行，係卸責之詞，不足採信，此部分罪證明確，犯行應可認定。
二、核被告所為，係犯刑法第三百零九條第一項之公然侮辱罪及刑法第三百零五條之
    恐嚇危害安全罪。被告所犯上開二罪，犯意各別，行為互殊，應分論併罰。被告
    於民國八十八年間，因恐嚇案，經臺灣高雄地方法院判處有期徒刑三月，於八十
    九年五月二十四日執行完畢。有刑案資料查註紀錄表存卷可稽。五年以內再犯有
    期徒刑以上之罪，應依累犯規定加重其刑。原審據以論罪科刑，固非無見。但對
    於被告以「你寫那個曉狀紙，國民小學看不懂」侮辱自訴人，疏未一併於事實欄
    論及，對於被告所犯恐嚇罪，疏未依累犯加重其刑，自有未洽，自訴人就被告所
    犯之罪，認量刑過輕雖無理由，惟另就被告所犯恐嚇罪認未依累犯規定加重其刑
    ，應認有理由，原判決此部分既有上述可議之處，應予撤銷改判；審酌被告一時
    思慮不週而觸刑章，所犯情節不重及其他一切情狀，量處如主文第三項所示之刑
    ，並定其應執行刑及諭知如易服勞役，以佰元折算壹日。
丙、其他上訴駁回部分：
一、自訴意旨另以：被告丙○○於九十年八月二十五日上午十一時許傷害自訴人後，
    自訴人報警，於湖內分局路竹分駐所警員謝正偉到場處理前後，丙○○在上址，
    以「曉查埔子（台語）」等話辱罵自訴人，因認被告另涉犯刑法第三百零九條第
    一項之罪嫌云云。按犯罪事實應依證據認定之，無證據不得推定其犯罪事實，又
    不能證明被告犯罪者，應諭知無罪之判決，刑事訴訟法第一百五十四條、第三百
    零一條第一項分別定有明文。經查該處在場者僅自訴人與被告丙○○、乙○○、
    證人王姿雯及到場處理之警員謝正偉；當時丙○○係指責自訴人趁她先生不在時
    ，前來欺負她，算什麼男子漢，此經謝正偉於原審結證明確，此種話並非公然侮
    辱，此外自訴人所謂丙○○以「曉查埔子（台語）」侮辱，然丙○○、乙○○、
    王姿雯、謝正偉均否認有此情事，自難認自訴人指訴為真，此部分犯罪不能證明
    ，原審雖非以此為理由，然諭知被告無罪，結論並無不同，仍應認自訴人上訴無
    理由，應予駁回。
二、自訴意旨另以自訴人前述所受傷害，係被告乙○○與丙○○共同加害所致，認被
    告乙○○並共犯傷害罪；經查訊據被告乙○○堅決否認有傷害情事，辯稱當時見
    自訴人持一把雨傘，企圖用雨傘朝丙○○身上刺擊，因見情況危急，立即抓住自
    訴人之手等語；核與自訴人在原審所供：「乙○○可能誤以為我要打丙○○，才
    出手抱住我」等情相符，則自訴人既認乙○○係誤以為自訴人要打丙○○才出手
    抱住自訴人，顯然乙○○無共同傷害自訴人之犯意，此外又查無其他任何積極之
    證據，足認被告有上述犯行，因此原審以不能證明被告犯罪而諭知無罪之判決，
    核無不合。自訴人上訴意旨，仍執前詞，指摘原判決不當，為無理由，應予駁回
    。
據上論結，應依刑事訴訟法第三百六十九條第一項前段、第三百六十八條、第三百六
十四條、第二百九十九條第一項前段，刑法第二百七十七條第一項、第三百零九條第
一項、第三百零五條、第四十二條第二項、第四十七條、第五十一條第七款，罰金罰
鍰提高標準條例第一條前段、第二條，判決如主文。
中    華    民    國     九十一     年       九       月      十九      日
                              臺灣高等法院高雄分院刑事第九庭
                                  審判長法官  張明松
                                        法官  任森銓
                                        法官  江泰章
右正本證明與原本無異。
不得上訴。
                                      書記官  郭榮芳
中    華    民    國     九十一     年       九       月      二十      日
附錄：本判決論罪科刑之法條：
刑法第二百七十七條第一項
傷害人之身體或健康者，處三年以下有期徒刑，拘役或一千元以下罰金。
刑法第三百零五條
以加害生命、身體、自由、名譽、財產之事，恐嚇他人致生危害於安全者，處二年以
下有期徒刑、拘役或三百元以下罰金。
刑法第三百零九條第一項
公然侮辱人者，處拘役或三百元以下罰金。
                                                                        Ｑ
